【裁判字號】    97,易,1927
【裁判日期】    971031
【裁判案由】    毀損等
【裁判全文】
臺灣板橋地方法院刑事判決              97年度易字第1927號
                                      97年度易字第2443號
公  訴  人  臺灣板橋地方法院檢察署檢察官
被      告  丙○○
上列被告因毀損等案件，經檢察官追加起訴（96年度偵字第1468
8 、20388 號、97年度偵續字第337號），本院判決如下：
    主  文
丙○○無故侵入他人住宅，累犯，處有期徒刑肆月，如易科罰金
，以新臺幣壹仟元折算壹日。又致令他人之牆壁油漆不堪用，足
以生損害於他人，累犯，處有期徒刑月，如易科罰金，以新臺
幣壹仟元折算壹日。應執行有期徒刑陸月，如易科罰金，以新臺
幣壹仟元折算壹日。
丙○○其餘被訴部分無罪。
    事  實
一、丙○○前於民國93年間，因妨害名譽案件經臺灣高等法院以
    94年度上易字第1144號判決判處有期徒刑6 月確定，嗣於95
    年2 月24日易科罰金執行完畢（再犯本罪構成累犯）；又於
    94 年 間因犯家庭暴力防治法案件經臺灣臺北地方法院以94
    年度易字第2022號判決判處有期徒刑5 月，並經臺灣高等法
    院以95年度上易字第1514號判決駁回被告上訴而告確定，嗣
    並於96年5 月10日易科罰金執行完畢；復於94年間因妨害自
    由案件，經臺灣臺北地方法院以94年度易字第2207號判決判
    處拘後40日，並經臺灣高等法院以95年度上易字第1949號判
    決駁回被告上訴而告確定，嗣於96年3 月5 日易科罰金執行
    完畢。竟仍不知悔改，因其父謝老仁將名下財產過戶予其女
    兒即丙○○之妹戊○○，心生不滿，於96年4 月底至同年5
    月17日之前某日，未得房屋所有人戊○○之同意，無故侵入
    戊○○所有位於台北縣三重市○○街17號3 樓之住宅；並於
    侵入住宅後，復基於毀損之犯意，在屋內牆壁上書寫「丁○○假買賣逃漏增值稅」、「謝老仁殺妻奪產」、「丙○○有
    使用權」、「馬九元謀財害命」、「糾紛勿買」、「糾紛」
    等字句，污損牆壁上之油漆致令不堪使用，足以生損害於戊○○。
二、案經戊○○訴由臺北縣政府警察局三重分局報請臺灣板橋地
    方法院檢察署檢察官偵查並分別追加起訴。
    理  由
壹、被告丙○○有罪部分：
一、據訊被告丙○○矢口否認有上揭侵入住宅及毀損犯行，並辯
    稱：我於96年4 、5 月間並未進入台北縣三重市○○街17號
    3 樓之住宅；至於該住宅內那些字是在之前好久寫的，並不
    是96年間寫的。而且上開住宅原本是我父親謝老仁所有，有
    委任我出租給房客甲○○，而且我母親生前說我是獨子，房
    子都是我的，不料我母親被告訴人等害死之後，我的姊妹意
    圖染指我的房子；當初我父親把上開房屋登記給我姊姊丁○○，是為了要節稅，是通謀虛偽意思表示；後來丁○○又把
    房子登記給告訴人即我妹妹戊○○，這是戊○○侵佔我的房
    子，居然反過來告我，我已經向貴院三重簡易庭起訴確認上
    開房屋的所有權，本件刑事案件應該先停止審判。我妹妹戊○○有精神疾病，都亂告我；當初房客甲○○是把房子還給
    我，我才是合法占有，是告訴人等人侵入我的住宅，怎麼可
    以反過來告我云云。
二、按犯罪是否成立或刑罰應否免除，以民事法律關係為斷，而
    民事已經起訴者，得於其程序終結前停止審判，刑事訴訟法
    第297 條固有明文。惟法條既明定為「得」停止審判，而非
    「應」停止審判，則刑事法院自得本於職權判斷該民事法律
    關係成立之可能性、影響刑事訴訟之程度，以決定是否停止
    審判，於發現被告有以民事濫訴之手段阻礙刑事訴訟程序進
    行之嫌疑時，刑事法院自無停止審理之必要。本件系爭台北
    縣三重市○○街17號3 樓之房屋，早於94年2 月14日已登記
    為告訴人戊○○所有，此有建物登記謄本1 紙在卷可稽（見
    96年度偵字第14688 號卷第75頁）。被告既為告訴人之兄長
    ，復居住於上揭房屋同號2 樓，對上情自不可能不知，渠若
    對上開房屋所有權之歸屬有所爭執，自應及早處理，詎被告
    牽延多年，於本件毀損及侵入住宅之糾紛發生後，始於97年
    5 月19日向本院三重簡易庭提出確認所有權不存在之訴，此
    有本院三重簡易庭起訴證明書1 份在卷可查（見本院卷第31
    頁），其意圖以民事訴訟程序拖延刑事訴訟進行之心態，至
    為顯然，本院審酌上情，認本件並無停止審判之必要，合先
    敘明。
三、經查：
    (一)本件被告丙○○確曾於前揭時、地侵入告訴人戊○○所有
      上開住宅，並在牆壁噴漆寫字一節，業據證人乙○○於本
      院審理中到庭具結證稱：96年間我在三重東森房屋菜寮店
      擔任業務員，96年4 月16日我有接受戊○○的委託出售三
      重大智街17號3 樓的房屋，同時也有接受謝老仁委託出售
      上開地址1 樓的房屋，有簽仲介委託書，簽約當天我就有
      去這一間房子看過，戊○○也有跟我一起去。當時看到屋
      內有被噴漆，噴漆內容是有產權糾紛，害死媽媽、恐嚇之
      類的字眼，到處都有寫。我就請戊○○把噴漆處理掉，隔
      兩個禮拜，大概在4 月底，戊○○有找人把牆壁重新粉刷
      ，把噴漆蓋掉。重新粉刷後，我有帶客戶去看房子，結果
      沒有辦法開門，因為門鎖被灌三秒膠，這程情形發生過兩
      次，第一次是委任後的兩個禮拜，第二次是又隔了兩個禮
      拜，我都有向戊○○反應。96年5 月17日那次我們有請鎖
      匠開門進去房子看，我有看到牆壁上又被噴漆寫字，印象
      中有用紅筆寫的，內容大概寫謀財害命、產權糾紛等，就
      如庭上提示之照片所示（見96年度偵字第14688 號卷第26
      頁），這些是第一次粉刷完成之後才出現的字跡；這種噴
      漆寫字的情形在該處1 樓及3 樓都有出現，二間房子都是
      委託我賣的，之前詳情我有些不記得，但庭上提示照片後
      我就記起來了等語，甚為明確（見本院卷第100-105 頁）
      。且核與卷附臺北縣三重市○○街17號3 樓內牆壁塗鴉照
      片所示情形相符（見96年度偵字第14688 號卷第26頁），
      並有委託銷售契約書1 份在卷可稽（見同上偵卷第88-89
      頁）；又證人乙○○與被告、告訴人非親非故，素無怨隙
      ，僅係單純之房屋仲介人員，衡情應無曲詞誣陷被告之可
      能，從而，其所為前揭證述自尚堪採信。。
    (二)再者，上開殺妻奪產、謀財害命等文字，應係被告丙○○
      所書寫一節，為被告憲東憲所不否認，亦為被告丙○○與
      告訴人迭次興訟中所為之主張，此有臺灣臺北地方法院檢
      察署檢察官93年度偵字第13660 、13661 號不起訴處分書
      及臺灣臺北地方法院93年度家護字第351 號通常保護令等
      件之內容在卷可按（見同上偵卷第58-72 頁）；且依被告
      於本院中自行提出之照片以觀（見本院卷第87頁），被告
      於上開房屋內之牆壁上亦係書寫「詐欺、偽證、遺棄病母
      、教唆殺人」等文字，與本案噴漆書寫之文字內容大同小
      異，益徵上開文字確係被告書寫於牆壁上無疑。而被告既
      於前揭時地在上開房屋內之牆壁上書寫前揭文字，則被告
      自需侵入上開住宅之內部始得為之，此乃為事理之當然，
      要無疑義。
    (三)至被告辯稱上開房屋係其受乃父謝老仁委任出租管理，房
      客甲○○退租後並將上揭房屋交付予伊，並簽有租賃物返
      還協議書，伊係合法占有該房屋，何來侵入住宅之事云云
      。惟查：本件系爭房屋原係被告之父謝老仁所有，早於94
      年之前，謝老仁即將所有權移轉登記予被告之姐丁○○，
      亦由丁○○出租收益，嗣再由丁○○移轉登記予被告之妹
      即告訴人戊○○等情，業據證人丁○○到庭證述：上開房
      屋是我父親謝老仁以低於市價的價格賣給我，是半買半相
      送，我是委託王琪代書辦理的，本來是先移轉登記，我才
      要付錢給我父親，但是要付錢的時，我父親又說要把房子
      送給我妹妹戊○○，因為他說戊○○很孝順，常常照顧他
      ，所以我就依我父親的意思把房子移轉登記給戊○○，實
      際上我還沒有付錢給我父親；在比96年更早之前，我曾經
      有跟戊○○一起去看過三重市○○街的房子，但被告丙○○把門鎖都換過了，而且在門口牆壁上有寫說警告鎖匠不
      能幫別人開門，所以我們只好報警請鎖匠幫我們開門，因
      為我們有所有權狀，所以鎖匠才肯幫我們開門。至於甲○○之前是跟謝老仁租房子，後來謝老仁把房子買賣贈與給
      我，就變成由我跟甲○○續約，甲○○也是把房租交給我
      ，後來還欠兩個多月的房租，甲○○就偷偷搬走了，原本
      甲○○跟我說他94年11月1 日要搬，後來又說不確定，然
      後就沒有下文，後來我忘記聽誰跟我講的，我才知道他已
      經搬走了。被告所提出的租賃物返還協議書（見同上偵卷
      第118 頁），我從來沒有看過等語甚為明確（見本院卷第
      94-99 頁）。且查，上開房屋原係由甲○○出面向謝老仁
      承租，租期自92年4 月25日至93年4 月24日；嗣改由林亮
      如（即甲○○之妻）出名向丁○○承租，租期自93年6 月
      25日至93年12月25日等情，有房屋租賃契約書2 份在卷可
      按（見同上偵卷第91 -96頁），足見丁○○自93年6 月25
      日起即係以出租人之身分將房屋出租予林亮如居住，要無
      可疑。是本件被告再辯稱上開房屋係謝老仁委託伊管理，
      且房客甲○○係將租賃房屋返還予伊，伊係合法占有云云
      ，顯屬強詞奪理，要非可信。
    (四)綜上所述，被告前開所辯均顯與常情有悖，不足採信。本
      件事證明確，被告前揭犯行堪予認定。
四、查前開房屋遭被告侵入後，被告在屋內牆壁書寫上揭內容不
    堪之文字，顯然已使該牆壁之油漆失其美化牆面之效用，是
    核被告丙○○所為應係犯刑法第354 條致令他人之牆壁油漆
    不堪用之毀損罪，及同法第306 條第1 項之無故侵入他人住
    宅罪。被告所犯上開二罪犯意有別，行為互殊，應分論併罰
    。又查被告有如事實欄所示之犯罪科刑執行前科，有臺灣高
    等法院被告前案紀錄表1 份附卷可按，其於受有期徒刑執行
    完畢後，5 年內再故意犯本件有期徒刑以上之罪，均為累犯
    ，均依法加重其刑。爰審酌被告與告訴人為兄妹至親，本應
    友愛手足，孝敬父母，竟捨此不為，徒以其係獨子應獨占家
    產之心態，對其父謝老仁將部分財產分贈姐妹之事懷恨在心
    ，濫事攻擊，其犯罪之動機、目的、手段均殊非可取，所生
    危害非輕，且犯後飾詞狡辯，態度不佳等一切情狀，分別量
    處如主文所示之刑，並定其應執行刑，併諭知易科罰金折算
    標準，以資懲儆。
貳、被告丙○○無罪部分：
一、公訴意旨另以：被告丙○○於96年5 月18日至21日間之某日
    ，基於毀損之犯意，以似快乾膠之物質灌入戊○○所有位於
    台北縣三重市○○街17號3 樓房屋大門之門鎖，使戊○○無
    法進入該房屋；復於96年7 月7 日凌晨2 時許，破壞戊○○
    在上址門外裝設之監視器電源線，均足生損害於戊○○。因
    認被告丙○○前開犯行亦涉犯刑法第354 條之毀損罪嫌。
二、按犯罪事實，應依證據認定之，無證據不得認定其犯罪事實
    ；又不能證明被告犯罪者，應諭知無罪之判決，刑事訴訟法
    第154 條第2 項、第301 條第1 項分別定有明文。且告訴人
    之告訴，係以使被告受刑事訴追為目的，是其陳述是否與事
    實相符，應調查其他事實以資審認，始得為不利被告之認定
    ，最高法院52年台上字第1300號著有判例可資參照。又刑事
    訴訟上證明之資料，無論為直接或間接證據，均須達於通常
    一般之人均不致有所懷疑，而得確信其為真實之程度，始得
    據為有罪之認定，若其關於被告是否犯罪之證明未能達此程
    度，而有合理懷疑之存在，致使無從形成有罪之確信，根據
    「罪證有疑，利於被告」之證據法則，即不得遽為不利被告
    之認定，亦有最高法院76年台上字第4986號判例可稽。其以
    情況證據（即間接證據）斷罪時，尤須基於該證據在直接關
    係上所可證明之他項情況事實，本乎推理作用足以確證被告
    有罪，方為合法，不得徒憑主觀上之推想，將一般經驗有利
    被告之其他合理情況逕予排除，此觀諸最高法院32年上字第
    67號判例意旨亦彰彰甚明。
三、本件公訴人認被告丙○○涉有前開二次分別毀損門鎖、電線
    等罪嫌，無非以上揭事實，業據告訴人戊○○指證明確，且
    有門鎖、電線遭破壞之照片及監視器翻拍照片等在卷可按，
    資為依據。
四、訊據被告丙○○堅決否認有上揭毀損犯行，辯稱：我沒有破
    壞台北縣三重市○○街17號3 樓之門鎖或監視器電線，我就
    住在那棟房子2 樓裡面，坐電梯上上下下，也會到頂樓看水
    塔，所以監視器照到我的影像本來就很正常，不能證明我有
    去破壞上開物品等語。
五、經查：
    (一)依卷附之監視器翻拍照片以觀（見96年度偵字第14688 號
      卷第56-57 頁），固可見被告丙○○於96年7 月7 日在台
      北縣三重市○○街17號3 樓之門前觀望，惟並未拍攝到任
      何被告破壞監視器電源線之畫面，且告訴人戊○○於偵查
      中亦陳稱沒有證據證明是被告把電源切斷，也無法證明電
      線是他剪斷等語（見同上偵卷第22頁）。而本院遍查全卷
      ，亦無任何積極證據足以確實證明被告丙○○確於公訴人
      所指時地確有剪斷上開電源線之事實，本院自難僅以被告
      與告訴人間夙有怨隙，即遽認上開監視器電源線之破壞必
      為被告所為。
    (二)至公訴意旨所指被告丙○○於96年5 月18日至21日間之某
      日，基於毀損之犯意，以似快乾膠之物質灌入戊○○上開
      房屋大門門鎖一節，並無任何證人目擊，除告訴人戊○○
      片面之猜測外，別無其他積極證據足以證明。本院自難純
      憑告訴人上開房屋之門鎖確實遭人破壞且告訴人與被告間
      就上開房屋迭有糾紛等情，於別無直接證據之情形下，遽
      認被告應負此毀損門鎖之罪責。
    (三)綜上所述，本件既無積極證據足以證明被告上開毀損門鎖
      及電線之犯行，本院自難僅憑告訴人之懷疑，即認定被告
      確有前揭2 次毀損犯行。
六、據上所陳，本件依調查所得證據尚不足以證明被告確有毀損
    門鎖及電線之犯行，揆諸首開說明，此部分因不能證明被告
    犯罪，自均應為無罪之諭知。
據上論斷，應依刑事訴訟法第299 條第1 項前段、第301 條第1
項，刑法第306 條第1 項、第354 條、第47條第1 項、第41條第
1項 前段、第51條第5 款，刑法施行法第1 條之1 第1 項、第2
項，判決如主文。
本案經檢察官陳彥章到庭執行職務。
中    華    民    國    97    年    10    月    31    日
                  刑事第九庭    法  官  許映鈞
以上正本證明與原本無異
如不服本判決應於送達後10日內向本院提出上訴狀
                                書記官  范煥堂
中    華    民    國    97    年    10    月    31    日
附錄本案論罪科刑法條全文：
中華民國刑法第306條
無故侵入他人住宅、建築物或附連圍繞之土地或船艦者，處1 年
以下有期徒刑、拘役或3 百元以下罰金。
無故隱匿其內，或受退去之要求而仍留滯者，亦同。
刑法第354條：
毀棄、損壞前二條以外之他人之物，或致令不堪用，足以生損害
於公眾或他人者，處 2 年以下有期徒刑、拘役或 500 元以下罰
金。


司法院資訊處製作；財團法人民間司法改革基金會備份。
